臺灣高等法院臺中分院刑事判決　　　　　　　　　　九十四年度上更(一)字第七號
　　上　訴　人
　　即 自訴 人　乙○○
　　自訴代理人　魏早炳律師
　　　　　　　　陳恩民律師
　　　　　　　　魏翠亭律師
　　被　　　告　甲○○
右上訴人因被告偽造文書案件，不服臺灣臺中地方法院中華民國九十年七月十八日第
一審判決（九十年度自字第四一六號），提起上訴，經本院判決後，由最高法院發回
審理，本院判決如左：
    主      文
原判決撤銷。
甲○○行使偽造私文書，足以生損害於他人，處有期徒刑參月，如易科罰金，以佰
元折算壹日。緩刑貳年。
    事實及理由
一、犯罪事實：
    緣乙○○為乙立紙品有限公司（以下簡稱乙立公司）、力太紙品印刷公司之股東
    ，甲○○則同為上開兩家公司股東暨實際經營人，於民國八十九年間因上開兩家
    公司經營不善，呈現虧損狀況，全部股東有意出讓股份，適乙○○有意願承受，
    而於八十九年十二月十三日，以新台幣（下同）六百萬元承買其他股東股權，原
    物料價格另議之條件與其他股東成立股權之買賣，並約定由甲○○取得其他投資
    股東全體承諾，簽署同意書交付乙○○。嗣因乙○○不願依買賣同意書所載條件
    履行，並另行提出減價、分期付款及延期移交等要求，甲○○遂於九十年二月二
    十三日召開股東會商討解決之道，會中達成如覓得新買主願於九十年三月份前按
    上開原定條件承接，乙○○則願放棄優先承接權利之決議後，委由甲○○尋覓買
    主。甲○○尋得新買主莊永德後，於九十年三月一日與莊永德簽定公司買賣契約
    ，並於九十年三月三日以乙立公司之名義函知各股東，並在函中敘述買賣契約之
    內容。惟乙○○在九十年三月五日收到該函後，竟由其妻莊雅嵐以電話告知甲○
    ○不同意出售乙○○個人之股份。甲○○明知上情，為免違約以使公司股權順利
    轉讓，竟未經乙○○之授權，於九十年三月十二日擅自以乙○○先前留存乙立公
    司之印章，盜用於乙立公司股東同意轉讓股份之同意書上，而偽造乙○○同意轉
    讓股份予林冬華、莊育儒、莊雅璉、陳淑敏之私文書，並持以辦理上開乙立公司
    股權轉讓之變更登記，而行使該偽造之同意書，足以生損害於乙○○。
二、認定犯罪事實所憑證據、理由及對於被告辯解的判斷：
    被告甲○○（下稱被告）否認有盜用印章及偽造私文書等犯行，辯稱其係經股東
    會決議後另覓買主，於獲得莊永德同意承受公司後，即通知各股東要在九十年三
    月一日下午二時三十分簽定公司買賣成立契約書，隨後遂辦理公司變更登記，其
    係依照股東會之決議辦理，絕無偽造文書等語。經查：
  (一)原乙立公司之股東有洪金蓮、甲○○、葉柏孜、黃宗焜、陳素好、乙○○、葉美
    津等七人，有乙立公司之董事，股東名單附卷可稽，該公司因經營不善，於八十
    九年十二月十三日，由股東之一的乙○○即自訴人和其他股東訂立「買賣同意書
    」，將公司之機械設備、器具及殘餘價值全部以六百萬元等條件售予自訴人，雙
    方約定在八十九年十二月底會同盤點確認後移交，自訴人須在九十年一月三日付
    清交易價額，有買賣同意書在卷足憑，嗣因自訴人不願依買賣同意書所載條件履
    行，並另行提出減價，分期付款及延期移交等要求，被告遂於九十年二月二十三
    日召開股東會商討解決之道，會中達成如覓得新買主願於九十年三月份前按原定
    條件承接，自訴人則願放棄優先承接權利之決議，自訴人並在會議中發言表示：
    「如有人願照去年年終盤點價格接收，我放棄，無意見承讓，因投資接收乙立公
    司，我一定穩紮穩打才可能」，有當天之會議記錄在卷可資佐證，又有股東洪金
    蓮、陳素好、葉美津、黃宗焜等在原審及本院前審結證屬實，可知自訴人確曾同
    意將公司轉讓與他人。雖自訴人稱其在九十年二月二十二日之股東會中有表示願
    放棄優先承接權利，但並無同意出售個人股權之意思表示，然從卷附之買賣同意
    書及股東會議記錄等內客觀之，均係就乙立公司之全部財產（包含經營權、機械
    設備、庫存原料及員工）尋求買主承接，會中並無任何股東表示個人股份不願出
    售之情形，也經洪金蓮、陳素好、葉美津、黃宗焜結證在卷，即自訴人在原審亦
    稱：「（開會時有無表示要保留個人股權不願意出賣？）我當時只有心裡想，並
    沒有表示出來，我在三月五日有收到證三的函，三月十六日有先寄發證四的存證
    信函，但已來不及了，在這段期間，我只有在電話中曾經和黃宗焜講過，我沒有
    和其他股東或任何人提過」（原審卷第四六頁），足見自訴人在股東會議時並未
    反對將公司出售，也沒有表示個人股份不願出售，固可認定；然依上所述，自訴
    人雖表示如有人願意照原價接收，伊即放棄先前所約定接收乙立公司之權利，但
    亦未授權給被告可逕自使用自訴人之印章製作「股東同意書」轉讓股份。
  (二)被告係公司之實際經營人，股東會也決議：「請林先生再另詢買方，速接洽買賣
    事宜」，有前開股東會議記錄足憑，嗣被告尋得新買主莊永德並於九十年三月一
    日簽定公司買賣契約，並於九十年三月三日由被告使用乙立公司之名義函知各股
    東，本無不法可言。然自訴人在九十年三月五日收到該函後，其妻莊雅嵐即打電
    話給被告，表示自訴人絕不同意出售個人股份，此有被告所不爭之電話錄音為證
    ，依該電話內容：「莊（即莊雅嵐）：阿祺，我是張太太」、「林（即甲○○）
    ：大嫂」、「莊：我剛收到乙立公司的通知你是賣給誰」、「林：莊永德」、「
    莊：我告訴你，我的股權不出賣」、「林：為什麼」、「莊：我不同意」、「林
    ：開股東會議時，他有說，若以那種價位接，他放棄」、「莊：我覺得你的帳目
    不清」、林：怎麼說帳目不清」、「莊：你公司帳冊報表我從來不曾看過，所以
    我不同意，我剛回來收到乙立的通知，我也不知道你們有開會，我公司小姐說，
    張先生有去開會，但是我不同意，之前你們公司的報表我都不曾過目，別人都瞭
    解你公司的內幕，而我都不曾過目，這怎麼可以」、「林：你股東會議時為什麼
    不講」、「莊：張先生去開會，不是我去，我不會賣，你公司怎麼賣我不管，我
    的部分不賣，我的股權不出讓」、「林：那怎麼辦」、「莊：我不知道」，從該
    電話錄音可知，自訴人之妻莊雅嵐確曾向被告表示其股權不出賣，雖莊雅嵐並非
    乙立公司之股東，然依該談話內容觀之，被告顯已知莊雅嵐所稱不出讓之股權即
    指自訴人在乙立公司之股份而言，是自訴人於九十年三月十六日發函表示不願出
    售個人股份之存證信函雖於九十年三月十九日十七時始行到達乙立公司，有存證
    信函、送達回執影本在卷足參，惟被告至遲於九十年三月五日即已接獲自訴人之
    妻莊雅嵐告知自訴人不同意出售其個人股份，亦堪認定。
  (三)「公司之財產」與「股東之股份」係屬兩事，前者屬於法人所有（股東會有權處
    分），後者屬於自然人所有（股東會無權處分），股東會決議雖授權被告「再另
    詢（尋）買方，速接洽公司買賣事宜」，但自訴人既未明示授權被告可逕自使用
    其留存乙立公司之印章製作「股東同意書」以轉讓私人之股份，且被告至遲於九
    十年三月五日即已知悉自訴人不同意出售其個人股份，已如上述，雖自訴人此舉
    將導致公司承擔違約責任之風險，惟自訴人既未授權給被告可逕自使用自訴人之
    印章製作「股東同意書」，被告竟仍於九十年三月十二日擅自以自訴人先前留存
    乙立公司之印章，用印於乙立公司股東同意轉讓股份之同意書上，而製作自訴人
    同意轉讓股份予林冬華、莊育儒、莊雅璉、陳淑敏之私文書，並持以辦妥乙立公
    司股權轉讓之變更登記，有乙立公司股東同意轉讓股份同意書及辦理股東變更登
    記相關資料影本在卷足參，仍屬不法，自足以生損害於自訴人。
  (四)綜上所述，被告既不能證明自訴人有授權被告逕自使用自訴人之印章製作「股東
    同意書」以轉讓自訴人之股權，其所辯自不足採信，本件事證已臻明確，被告偽
    造及行使偽造私文書之犯行，可以認定，應予依法論科。
三、撤銷改判的理由：
  (一)撤銷原判決的理由：
    被告為免違約以使公司股權順利轉讓，竟未經自訴人之授權，擅自盜用自訴人之
    印章於股東同意轉讓股份之同意書上，並持以辦理乙立公司股權轉讓變更登記之
    所為，已足以生損害於自訴人，自與刑法行使偽造私文書之罪責該當，原審未予
    詳查，逕予諭知被告無罪，尚有未洽。自訴人上訴意旨據以指摘原判決不當，為
    有理由，應由本院將原判決予以撤銷改判。
  (二)自為判決的論罪科刑理由：
    (1)被告所為，觸犯刑法第二百十六條、第二百十條之行使偽造私文書罪。被告盜
      用印章之行為，為偽造私文書之部分行為；偽造私文書後，復持以行使，其偽
      造私文書之低度行為，應為行使之高度行為所吸收，均不另論罪。
    (2)審酌被告前無任何犯罪前科紀錄之素行（參卷附臺灣高等法院被告全國前案紀
      錄表），本次係為免公司承擔違約責任，始出此下策之動機，犯罪之目的並非
      圖個人之私利，所生危害不大及犯後未能坦承犯行之態度等一切情狀，量處被
      告有期徒刑三月，並諭知易科罰金之折算標準。
    (3)被告前未曾受有期徒刑以上刑之宣告，有台灣高等法院被告全國前案紀錄表可
      稽，且被告係為免公司承擔違約責任，始出此下策，惡性輕微，其經此審判程
      序之教訓後，應知所警惕，而無再犯之虞，本院認其所受刑之宣告，以暫不執
      行為適當，併予諭知緩刑二年，以資惕勵。
四、適用的法律：
  (1)刑事訴訟法第三百六十九條第一項前段、第三百六十四條、第三百四十三條、第
    二百九十九條第一項前段。
  (2)刑法第二百十條、第二百十六條、第四十一條第一項前段、第七十四條第一款，
    罰金罰鍰提高標準條例第一條前段、第二條。
中      華      民      國      九十四  年      四      月      十二    日
                                臺灣高等法院臺中分院刑事第九庭
                                      審判長法  官  陳  筱  珮
                                            法　官　趙　春　碧
                                            法  官  張  國  忠
右正本證明與原本無異。
如不服本判決應於收受送達後十日內向本院提出上訴書狀，其未敘述上訴之理由者並
得於提起上訴後十日內向本院補提理由書（均須按他造當事人之人數附繕本）。
                                            書記官　林　玉　惠
中      華      民      國      九十四  年      四      月      十三    日
                                                                        Ａ
